【裁判字號】    98,交聲,43
【裁判日期】    980609
【裁判案由】    違反道路交通管理處罰條例聲明異議
【裁判全文】
臺灣雲林地方法院交通事件裁定          98年度交聲字第43號
移送機關即
原處分機關  交通部公路總局嘉義區監理所雲林監理站
異  議  人
即受處分人  甲○○
上列異議人即受處分人因違反道路交通管理處罰條例案件，對於
交通部公路總局嘉義區監理所雲林監理站民國98年2 月19日所為
之雲監裁字第裁72-HD0000000號裁決處分（原舉發違反道路交通
理事件通知單：臺中縣警察局98年1 月20日中縣警交相字第HD00
00000 號），聲明異議，本院裁定如下：
    主  文
異議駁回。
    理  由
一、原處分意旨略以：異議人即受處分人甲○○於民國97年12月
    18日上午10時52分許，駕駛車牌號碼JX-2348 號自用小客車
    （下稱本案自小客車），沿臺中縣大安鄉臺61線由南向北方
    向行駛，至該路與南安路有燈光號誌管制之交岔路口，於路
    口紅燈亮後，仍超越停止線始停車，有未依號誌指示行車之
    情形，舉發員警按現場固定式照相機所攝得之採證照片，逕
    行舉發，原處分機關認異議人違反道路交通管理處罰條例第
    33條第1 項第13款，復按同條例第85條第1 項之規定，裁處
    異議人罰鍰新臺幣（下同）3,000 元，並記違規點數1 點。
二、聲明異議意旨略以：依違反道路交通事件統一裁罰準及處理
    細則第28條規定，逕行舉發者自違反行為日起30日內，移送
    處罰機關，該罰單照相日期為97年12月18日，填單日期為98
    年1 月20日，已違反此規定；異議人有越線之行為，但並未
    闖紅燈，越線是因煞車不及，並非故意，號誌亮紅燈時異議
    人已停車，縣警局認為本人闖紅燈之敘述不妥；舉發違規事
    實為行使快速道路未依號誌指示行車，然異議人於紅燈亮時
    已停車，已依照號誌之指示行車，並無未依號誌指示行車之
    事實，爰依法提出異議。
三、按汽車行駛於高速公路、快速公路或設站管制之道路，不遵
    使用限制、禁止、行車管制及管理事項之管制規則而有未依
    標誌、標線、號誌指示行車者，處汽車駕駛人3,000 元以上
    6,000 元以下罰鍰，並記違規點數1 點，道路交通管理處罰
    條例第33條第1 項第13款及第63條第1 項第1 款分別定有明
    文。又停止線，用以指示行駛車輛停止之界線，車輛停止時
    ，其前懸部分不得伸越該線；車輛面對圓形紅燈表示禁止通
    行，不得超越停止線或進入路口，道路交通標誌標線號誌設
    置規則第170 條第1 項、第206 條第1 項第5 款第1 目亦有
    明文。
四、經查：
(一)、異議人於97年12月18日上午10時52分許，駕駛本案自小客車
    ，沿臺中縣大安鄉臺61線由南向北方向行駛，至該路與南安
    路有燈光號誌管制之交岔路口，於路口紅燈亮後，仍超越停
    止線後始停車等事實，業經依據原舉發單位即臺中縣警察局
    於97年11月14日中縣警交字第0980002462號函覆略以：異議
    人違規之地點係屬快速道路，設有號誌之交岔路口，劃有停
    止線，用以指示行駛車輛停止之界限，車輛停止時，其前懸
    部分不得伸越該線，經本局審酌異議人違規事實之採證照片
    ，本案自小客車係以時速18公里於紅燈亮後44.72 秒超越停
    止線，為儀器感應拍攝第1 張照片仍未停車，於紅燈亮後45
    .22 秒該車伸入路口（行人穿越道）始拍攝第2 張照片，本
    局之闖紅燈照相儀器係於紅燈亮後始開始拍照，違規車輛未
    達路口號誌已經變換，駕駛人應立即準備停車而非勉強通過
    等語（參本院卷第13頁）。再者，本案自小客車確於上開時
    間，行經本案有燈光號誌管制之交岔路口，於路口圓形紅燈
    亮起後之44.72 秒仍以18公里之速度，整輛汽車全部超越停
    止線，汽車前輪均進入行人穿越道，於圓形紅燈亮起後之45
    .22 秒，整輛自小客車車身，不僅超越停止線，更完全停置
    於行人穿越道，有未依標線、號誌指示行車等情，有現場舉
    發照片2 張、97年11月14日中縣警交字第0980002462號函附
    之採證照片數據說明附卷足徵（參本院卷第25至26頁），可
    見前述函文所示之內容，有所憑據。又本案舉發採證之固定
    式照相儀器經原製造國電力及環境度量衡部門檢驗認可，其
    式樣經外交部駐外機構驗證，並有臺灣臺北地方法院公證處
    認證，其主機型態為感應線圈，裝置時間為97年1 月4 日，
    由97年1 月8 日起至98年3 月9 日止，均有專人定時檢測保
    養，功能均屬正常等情，有臺中縣警察局98年3 月19日中縣
    警交字第0980034636號函、儀器認可證書及維修紀錄各1 份
    在卷可憑（參本院卷第23、26至30頁），是本案舉發所憑之
    固定式照相儀器所攝得的採證照片2 張均應正確無誤。再者
    ，異議人於聲明異議書狀內自承：號誌亮紅燈時，我已停車
    ，我依照號誌之指示行車（參本院卷第5 頁），可推認當時
    駕駛本案自小客車之人，為異議人本人。勾稽以上，足見：
    異議人駕駛本案自小客車於前述時、地進入上開快速公路有
    行車管制號誌之交岔路口前，車行方向之行車管制號誌已轉
    換為圓形紅燈，本案自小客車竟未按號誌及標線之指示，於
    停止線前方停等紅燈，反而伸越該處道路地上所繪製之停止
    線，整臺車輛停置於行人穿越道上，異議人顯有行駛於快速
    公路，而有未依標線、號誌指示停車之違規行為。
(二)、異議人雖辯以前詞，然而：
１、「違反本條例之行為，自行為成立之日起；行為有連續或繼
    續之狀態者，自行為終了之日起，逾3 個月不得舉發。」道
    路交通管理處罰條例第90條定有明文。又「舉發違反道路交
    通管理事件後，舉發單位應於舉發當日或翌日午前，將該舉
    發違反道路交通管理事件有關文書或電腦資料連同有暫代保
    管物件者之物件送由該管機關，於舉發之日起4 日內移送處
    罰機關。前項移送期間其屬逕行舉發者，自違反行為日起30
    日內為之。如有查證必要者，得延長之，但不得逾3 個月。
    」違反道路交通管理事件統一裁罰基準及處理細則第28條第
    1 項、第2 項載有有明文。是舉發時效規定，依母法即違反
    道路交通管理處罰條例之規定，係為「3 個月」，至於子法
    即違反道路交通管理事件統一裁罰基準及處理細則第28條規
    定，係規範舉發單位將相關文書或資料移送處罰機關之期間
    ，本條規定屬訓示規定，若違反者並無相應之法律效果。查
    本件違規行為時間為97年12月18日，舉發時間為98年1 月20
    日，此有臺中縣警察局98年1 月20日中縣警交相字第HD0000
    000 號舉發違反道路交通管理事件通知單1 紙在卷可明（參
    本院卷第6 頁），顯然未逾3 個月之舉發期間，況且，本案
    舉發係按固定式照相儀器採證後，需蒐集、沖印採證照片，
    進而查詢核對汽車車籍及被舉發人之年籍，當有查證之必要
    ，按上開規定，自得延長，不受30日之限制，異議人辯稱填
    單日期超過1 個月，已與違反道路交通管理事件統一裁罰基
    準及處理細則第28條之規定相悖，自不為本院所採，無解於
    異議人之本案自小客車違規之事實。
２、「人民違反法律上之義務而應受行政罰之行為，法律無特別
    規定時，雖不以出於故意為必要，仍須以過失為其責任條件
    。但應受行政罰之行為，僅須違反禁止規定或作為義務，而
    不以發生損害或危險為其要件者，推定為有過失，於行為人
    不能舉證證明自己無過失時，即應受處罰。」司法院大法官
    會議釋字第275 號意旨可資參照。經查，本案違規地點之行
    車管制號誌、停止線、固定桿之照相儀器均標示明顯清楚，
    有現場照片1 紙在卷可稽（參本院卷第24頁），一般駕駛人
    行經此處，當可一望即知，異議人行車至此，自當小心謹慎
    注意號誌之轉換，停車於路口停止線前方，異議人竟未注意
    及此，也查無任何不能注意之情事，顯見異議人當有過失，
    揆諸上開說明，仍應予裁罰，異議人辯稱越線是因煞車不及
    ，並非故意，應撤銷原處分云云，要非可採。
３、車輛面對圓形紅燈表示禁止通行，「不得超越停止線」或進
    入路口，道路交通標誌標線號誌設置規則第206 條第1 項第
    5 款已有明文如上。是「圓形紅燈」之意義，除表示禁止通
    行外，尚要求駕駛人需停止於路口停止線前方，非謂汽車駕
    駛人只要停止行駛即可，異議人辯稱紅燈亮時已停車，已依
    照號誌之指示行車，並未違反號誌指示行車云云，顯為事後
    卸責、曲解法令之詞，亦無可取。
(三)、原舉發及處分意旨認本案違規事實為行駛公路未依「號誌」
    指示行車，然按停止線，用以指示行駛車輛停止之界線，車
    輛停止時，其前懸部分不得伸越該線；車輛面對圓形紅燈表
    示禁止通行，不得超越停止線或進入路口，道路交通標誌標
    線號誌設置規則第170 條第1 項、第206 條第1 項第5 款第
    1 目亦有明定。本案違規事實係異議人駕駛本案自小客車行
    經快速公路之路口時，未按圓形紅燈之「號誌」指示於停止
    線之「標線」前停車，應同時未依標線、號誌指示行車，是
    原舉發及處分意旨關於違反停止線之「標線」部分漏未記載
    。然上開錯誤之處，僅屬漏載，尚非不當或違法，本院自無
    須將原處分經聲明異議部分撤銷，並自為裁定，附此指明。
(四)、綜上所述，異議人既有前揭行駛快速公路未依標線、號誌指
    示行車之違規行為，則原處分機關依道路交通管理處罰條例
    第33條第1 項第13款及違反道路交通事件統一裁罰基準表，
    裁處異議人罰鍰3,000 元，並依同條例第63條第1 項第1 款
    規定記違規點數1 點，核無違誤，異議人之異議為無理由，
    應予駁回。
五、據上論斷，應依道路交通管理處罰條例第87條第2 項、道路
    交通案件處理辦法第19條，裁定如主文。
中    華    民    國    98    年    6     月    9     日
                  交通法庭  法  官  藍家偉
以上正本證明與原本無異。
如不服本裁定，應於裁定送達後5 日內向本院提出抗告狀（須附
繕本）。
                            書記官  王雪招
中    華    民    國    98    年    6     月    9     日


司法院資訊處製作；財團法人民間司法改革基金會備份。
